臺灣高等法院高雄分院民事判決　九十一年度上易字第四號
　　上　訴　人　甲○○
　　被上訴　人　丙○○
　　訴訟代理人　乙○○
右當事人間第三人異議之訴事件，上訴人對於臺灣高雄地方法院中華民國九十年十月
十七日九十年度訴更字第一０號第一審判決提起上訴，本院判決如左：
　    主　    文
上訴駁回。
第二審訴訟費用由上訴人負擔。
    　事實及理由
一、本件上訴人起訴主張：伊於民國八十六年一月二十日，向訴外人潘妙英購買坐落
    於高雄市○○區○○段一九七五號土地上，登記建號為一五三三五號之停車位（
    下稱系爭停車位），並占有使用。嗣訴外人匯通商業銀行於聲請拍賣抵押物即建
    號一五二五七、一五三三四號之建物時，執行法院竟將一五三三五號建物一併拍
    賣，而由被上訴人買受，且聲請點交系爭停車位，然該一五三三五號建物並未在
    抵押權登記範圍內（抵押權登記範圍僅登載一五二五七、一五三三四號建物），
    則執行法院就該部分之執行程序應屬無效，且不得為點交。爰依強制執行法第十
    五條規定提起第三人異議之訴，聲明求為原審八十八年執字第七六五五號執行事
    件中，就系爭停車位所為之強制執行程序應屬無效，及被上訴人應將系爭停車位
    返還予與伊之判決。
二、被上訴人則以：伊係依法經由拍賣程序而取得所有權，且建號一五三三五號為建
    號一五二五七號建物之共同使用部分，為抵押權效力所及，並經法院一併拍賣，
    上訴人對系爭停車位並無足以排除強制執行之權利等語，資為抗辯，而求為駁回
    對造請求之判決。
三、按（公寓大廈）之區分所有權人對其專有部分，不得與其所屬建築物共同部分之
    應有部分分離而為移轉，公寓大廈管理條例第四條第二項定有明文。又區分所有
    建物之共同使用部分，應視各區分所有權人實際使用情形，分別合併，另編建號
    ，單獨登記為各相關區分所有權人共有；區分所有建物共同使用部分僅建立標示
    部，及加附區分所有建物共同使用部分附表，其建號應於各區分所有建物之所有
    權狀中記明之，不另發給所有權狀，亦為土地登記規則第七十五條第一款、第二
    款所明定，則區分所有建物之共同使用部分之所有權，應於各相關區分所有建物
    所有權移轉時，隨同移轉於同一人，並不得單獨移轉於非區分所有權人，以免共
    同使用部分與專有部分之所有權分離，而喪失其經濟目的及使法律關係複雜。經
    查，本件系爭停車位所屬之建號一五三三五號建物，係建號一五二五七號建物與
    同一公寓大廈其他區分所建物之共同使用部分，此有該建物登記簿謄本在卷可稽
    ，並經本院依職權調取原審八十八年度執字第七六五五號執行卷所附地政機關之
    複丈成果圖查明屬實，則一五三三五號為建號一五二五七號建物之共同使用部分
    ，當可認定；又此一五三三五號建物，因屬共同使用部分之建號，故於抵押權設
    定登記時，依上開土地登記規則，並不一併登記，而僅於主建物（即區分所有建
    物）謄本部分為登記，但因共同使用部分在主建物（即區分所有建物）謄本上已
    有載明，故仍為抵押權之效力所及，執行法院自得將共同使用部分此一併列入拍
    賣範圍隨同拍賣，則上訴人認登記簿謄本就抵押權之擔保範圍並未將此一五三三
    五號建物一併列入，應非抵押權效力所及，屬無執行名義之執行，自不得一併拍
    賣，其點交亦屬無效等語，即有誤解，而難採信。另上訴人雖主張其係向原建物
    所有人潘妙英買受系爭停車位，有買賣契約書可證，但其並非同一公寓大廈之區
    分所有權人，為其所自陳，則依前開規定，自亦不得單獨以系爭停車位為買賣標
    的物而取得該停車位之所有權，況其就此部分亦未辦理移轉登記（依法亦無從辦
    理移轉登記），則上訴人上開抗辯，仍難採為其得排除執行程序之有利論據。
四、綜上所述，系爭停車位既在抵押權所擔保之範圍內，而上訴人亦未取得系爭停車
    位之所有權，則其依強制執行法第十五條之規定，提起第三人異議之訴，主張就
    系爭停車位之執行程序無效，及請求被上訴人應返還系爭停車位，並無理由，不
    應准許。原審為上訴人敗訴之判決，理由雖有不同，但結論仍屬相同。上訴意旨
    指摘原判決不當，求予廢棄改判，為無理由，應予駁回。
五、據上論結：本件上訴為無理由，依民事訴訟法第四百四十九條第二項、第七十八
    條，判決如主文。
中　　華　　民　　國　　　　九十一　　　年　　　三　 　 月　　　五　 　 日
                                      臺灣高等法院高雄分院民事第四庭
~B1審判長法官　王錦村
~B2法　　　官　曾錦昌
~B3法　　　官　林紀元
右為正本係照原本作成。
不得上訴。
中　　華　　民　　國　　　　九十一　　　年　　　三　　　月　　　六　　　日
~B法院書記官　張宗芳
　　　　　　　　　　　　　　　　　　　　　　　　　　　　　　　　　　　　Ｈ
